【裁判字號】    89,台上,1908
【裁判日期】    890413
【裁判案由】    業務上過失致人於死
【裁判全文】
最高法院刑事判決                              八十九年度台上字第一九○八號
    上  訴  人  甲○○
右上訴人因業務上過失致人於死案件，不服台灣高等法院花蓮分院中華民國八十七年
三月二十六日第二審判決（八十六年度交上訴字第一三號，起訴案號：台灣花蓮地方
法院檢察署八十四年度偵續(三)字第一號），提起上訴，本院判決如左：
    主  文
原判決撤銷，發回台灣高等法院花蓮分院。
    理  由
本件原判決認定上訴人甲○○為松興汽車貨運行之司機，為從事駕駛業務之人，於民
國八十一年十一月十一日下午三時五十五分許，駕駛該貨運行所有之車頭車牌號碼Ｉ
Ｓ－八○七號以及板車車牌號碼ＰＺ－九三號總重量八噸以上之聯結拖車，沿花蓮縣
花蓮市○○路，由西往東方向行駛，行經該路與林森路交岔路口，約在中山路三四七
之一號前方道路前時，原應注意駕駛拖車時，為免使兩側機車或行人捲入車底，應依
規定設置完善之防止捲入裝置。依大貨車、拖車防止捲入裝置檢驗之規定，於車身兩
側部分在空車狀態下，防捲裝置之高度下緣距地面不得大於四十五公分，上緣不得小
於六十五公分，乃上訴人所駕駛之上開拖車雖設有防捲裝置，然其防捲裝置末端距離
地面五十公分，前端距離地面五十七公分，已超過四十五公分，其前端又未延伸至輔
助腳架前，亦未裝置至外輪中心線以外位置，防捲裝置與前揭規定不合，因所留空隙
過大，未能有效防止車旁行人或機車捲入車底，且疏未注意汽車超車時，應與前車左
側保持半公尺以上之間距，依當時情形又無不能注意之情事，乃上訴人竟既未妥善裝
置防捲裝置，於超車時復未與前車左側保持半公尺以上之間隔，致在前騎乘車號ＧＬ
Ｇ－二一二號機車之羅一揚，適因欲閃避前方行人，向左傾側之際，被其所駕車輛捲
入車底，並遭輾壓，致頭骨破裂併臚內出血當場死亡等情，因而撤銷第一審判決，改
判仍論處上訴人從事業務之人，因業務上之過失致人於死罪刑，固非無見。
惟查：(一)刑事訴訟法第九十五條明定：訊問被告應先告知(1)犯罪嫌疑及所犯所有罪名
，罪名經告知後，認為應變更者，應再告知。(2)得保持緘默，無須違背自己之意思而
為陳述。(3)得選任辯護人。(4)得請求調查有利之證據。此項告知義務旨在使被告得適
切行使防禦權，以維護訴訟程序之公正，保障人權。原審審判期日疏未踐行上開告知
義務，致上訴人合法防禦權行使是否得以適切維護，無憑懸揣，遽為上訴人不利之判
斷，其訴訟程序之踐行，非無瑕疵可指。(二)上訴人一再否認肇事當時，伊車有超越前
行，由被害人羅一揚駕駛之機車之情事，一再辯稱：當時伊車在前行駛，死者騎機車
自伊車右後方駛來，伊聽到車後磨擦聲，下車查看，始發現死者機車及頭部被伊車右
後輪碾過云云（相驗卷第十六頁反面，偵字卷第六頁反面，第一審卷第四十六頁、第
六十九頁，原審卷第四十五頁反面、第七十九頁反面、第八十頁）。而據證人何勝慶
證稱：「（車禍發生）當時，我駕駛000－0000號小貨車在中山路前駛在（至
）肇事地點前十字路口，綠燈亮後，我車子往前駛，死者騎機車由我右手邊超前，速
度不快，……死者機車駛在聯結車右側時，……人車倒地致被緩慢行駛之聯結車輾過
。」、「……我是在聯結車的後面，機車在我車子的右前方慢慢往前行駛……」、「
在肇事前十字路口，肇事司機紅燈停車，我在他車後，死者騎機車停在我旁邊，……
後綠燈亮往前行進，抵肇事點前，……死者機車往左偏，稍後看見他人被車輾過，…
…。」等語（相驗卷第十七頁，偵續字卷第十九頁，偵續(三)字卷第五十五頁反面），
依其上開供述，似亦指肇事當時係死者機車自後超越上訴人駕駛之聯結車，與上訴人
之上開辯解，並無相悖。原審如認證人之上開證言尚有可疑，自應再予傳喚，詳予調
查，以明真相。原審未詳予查明，率依證人之上開供述，認肇事當時係上訴人之車超
越死者機車，且未保持安全間距等情，自嫌速斷而不足以昭折服。上訴意旨指摘原判
決違法，非無理由，認應發回更審，期臻翔適。
據上論結，應依刑事訴訟法第三百九十七條、第四百零一條，判決如主文。
中      華      民      國    八十九    年      四      月     十三     日
                              最高法院刑事第二庭
                                  審判長法官  莊  來  成
                                        法官  呂  潮  澤
                                        法官  謝  俊  雄
                                        法官  白  文  漳
                                        法官  蘇  振  堂
      右正本證明與原本無異
                                              書  記  官
中      華      民      國    八十九    年      四      月     十九     日


司法院資訊處製作；財團法人民間司法改革基金會備份。
